【裁判字號】    98,交抗,1430
【裁判日期】    980623
【裁判案由】    違反道路交通管理處罰條例
【裁判全文】
臺灣高等法院交通事件裁定            98年度交抗字第1430號
抗  告  人
即受處分人  甲○○
上列抗告人因違反道路交通管理處罰條例案件，不服臺灣基隆地
方法院，中華民國98年4月30日所為裁定（98年度交聲字第142號
），提起抗告，本院裁定如下：
    主  文
原裁定撤銷，發回臺灣基隆地方法院。
    理  由
一、原處分意旨略以：受處分人甲○○於民國98年1月7日16時50
    分駕駛V2-7115號自用小客車，行經於基隆市○○路與孝三
    路路口時，因「號牌未依指定懸掛（未懸掛號牌）」之違規
    ，經基隆市警察局第一分局執勤員警當場製單舉發，並依違
    反道路交通管理處罰條例第12條第1項第7款、第2項規定，
    裁處罰鍰新臺幣（下同）7,200元，並吊銷牌照。
二、原法院裁定以：受處分人甲○○有上述之情事，為警當場攔
    停並舉發違規，業據受處分人自承無訛，並有基隆市警察局
    基警交字第RB0000000號舉發違反道路交通管理事件通知單
    、交通部公路總局臺北區監理所基隆監理站基監字第裁42-R
    BO106162號違反道路交通管理事件裁決書各乙份附卷可稽，
    應甚明確，堪予認定。至於受處分人所辯稱：其因車禍肇致
    車輛號牌無法懸掛於車前，且為就醫，始駕駛未懸掛車牌之
    車輛，並非故意不予懸掛云云，則以異議人既知悉其駕駛之
    車輛，因毀損致車輛號牌無法懸掛於車前，應即不得繼續駕
    駛該車，復異議人亦自承係於基隆市高架橋下發生車禍，欲
    駕駛該車前往孝三路仁祥診所就醫，而由車禍發生所在地點
    以觀，該處非無其他交通工具可代步，受處分人可大可攔搭
    計程車或乘坐大眾交通工具前往診所，是其所辯，洵無足採
    。從而，原處分機關依道路交通管理處罰條例第12條第1項
    第7款、第2項、規定，裁處受處分人罰鍰7,200元，並吊銷
    牌照，核屬有據，本件異議為無理由，應予駁回。固非無見
    。
三、抗告意旨略以：受處分人於98年1月7日在高架橋下出車禍，
    造成車子前端撞毀，車牌無法懸掛於車前，受處分人亦因車
    禍而受傷；車禍附近並無停車位，難道要受處分人將車子放
    在路中間造成交通大擁塞？受處分人於車禍後，欲至基隆市
    ○○路仁祥診所就醫，並非故意不予懸掛車牌，惟不被原審
    法官接受；為此，提起抗告云云。
四、經查：
  (一)按汽車有已領有號牌而未懸掛或不依指定位置懸掛者，處汽
    車所有人新臺幣3,600元以上10,800元以下罰鍰，並吊銷牌
    照，道路交通管理處罰條例第12條第1項第7款及第2項雖定
    有處罰明文。惟亦必須駕駛人或汽車所有人主觀上有不掛號
    牌之決意並進而不將號牌掛於指定位置之行為，客觀上號牌
    亦確有不在場之情形，始得依據該條款規定處罰；倘若行為
    人有正當之理由而未懸掛號牌，即難逕認與上揭規定之要件
    相符，合先敘明。
  (二)查，本件受處分人在原先之異議意旨及抗告理由均辯稱：受
    處分人於98年1月7日在高架橋下出車禍，造成車子前端撞毀
    ，車牌無法懸掛於車前，受處分人亦因車禍而受傷，車禍附
    近並無停車位，難道要受處分人將車子放在路中間造成交通
    大擁塞等語。觀諸受處分人所指渠先前發生車禍之時間，與
    員警舉發本件違規之時間，均同為98年1月7日；則其所辯是
    否屬實？車禍是否造成車子前端撞毀，致車牌無法懸掛於車
    前？各節，尚非無再予詳查之餘地。
  (三)抗告意旨執此指摘原法院裁定不當，為有理由；爰應由本院
    將原法院裁定撤銷，發回原臺灣基隆地方法院，以更為適法
    之調查與處置。
四、據上論結，應依道路交通案件處理辦法第26條，刑事訴訟法
    第413條前段，裁定如主文。
中    華    民    國    98    年    6     月    23    日
                  刑事第三庭審判長法  官  陳博志
                                  法  官  許文章
                                  法  官  蔡聰明
以上正本證明與原本無異。
不得再抗告。
                                  書記官  陳嘉文
中    華    民    國    98    年    6     月    23    日


司法院資訊處製作；財團法人民間司法改革基金會備份。
